臺北高等行政法院判決
　　　　　　　　　　　　　　　　　　 93年度訴字第03418號
　　　　　　　　　　　　　　　.
原　　　告　帥星實業有限公司
代　表　人　甲○○
被　　　告　經濟部智慧財產局
代　表　人　蔡練生（局長）住同上
訴訟代理人　己○○
　　　　　　乙○○
　　　　　　丁○○
參　加　人　百利市有限公司
代　表　人　丙○○
訴訟代理人　戊○○
上列當事人間因商標評定事件，原告不服經濟部中華民國93年8
月17日經訴字第09306224610號訴願決定，提起行政訴訟。本院
判決如下：
　　主  文
原告之訴駁回。
訴訟費用由原告負擔。
　　事  實
一、事實概要：
  (一)原告前於民國（下同）92年2月17日以「BASSET及圖」商標
    （下稱系爭商標，如附圖1所示），指定使用於修正前商標
    法施行細則第49條所定商品及服務分類表第25類之各種男女
    服裝及童裝、內衣及內褲商品，申請註冊，經被告審查，於
    92年12月1日准列為註冊第00000000號商標。
  (二)被告之商標審查員於92年12月4日以系爭商標與註冊第83851
    9號「BASSET及圖」商標（下稱據爭商標，如附圖2所示）圖
    樣相較，有違註冊公告時即現行商標法第23條第1項第13款
    規定，對之提請評定。案經被告審查，以93年3月29日中台
    評字第H00000000號商標評定書（下稱原處分）為「第00000
    000號『BASSET及圖』商標之註冊應予撤銷。」之處分。原
    告不服，提起訴願，遭駁回後，遂向本院提起行政訴訟。
二、兩造聲明：（原告於言詞辯論期日未到場，依其起訴狀之聲
    明及陳述）
  (一)原告聲明求為判決：
    1.訴願決定及原處分均撤銷。
    2.被告應做成本件「申請不成立」之處分。
    3.訴訟費用由被告負擔。
　(二)被告及參加人聲明求為判決：
    1.原告之訴駁回。
    2.訴訟費用由原告負擔。
三、兩造之爭點：
    系爭商標是否相同或近似於他人同一或類似商品或服務之註
    冊商標，有致相關消費者混淆誤認之虞？
　(一)原告主張之理由：
    1.按，商標圖樣「相同或近似於他人同一或類似商品或服務
      之註冊商標或申請在先之商標，有致相關消費者混淆誤認
      之虞者，不得註冊」，為系爭商標註冊公告時商標法第23
      條第1項第13款所明定。在判斷有無混淆誤認之虞時，應
      參考商標識別性之強弱、商標是否近似暨其近似之程度、
      商品服務是否類似暨其類似之程度、先權利人多角化經營
      之情形、實際混淆誤認之情事、系爭商標之申請人是否善
      意等各種混淆誤認之因素，此為93年5月1日施行之「混淆
      誤認之虞審查基準」所明定。而所謂「商標近似」，係指
      二商標予人整體印象有其相似之處，或標示在相同/類似
      的商品/服務上時，具有普通知識經驗之消費者，於購買
      時施以普通所用之注意，可能會有所混淆而誤認二商品/
      服務來自同一來源或誤認不同來源之間有所關聯。而審究
      商標是否相同或近似，應通體觀察，總括其所用之文字、
      圖形、記號或聯合式與所施顏色予以認定，不能僅取其中
      構成商標之某一部分予以單獨認定、判斷之。【最高行政
      法院（89年7月1日改制前為行政法院，下同）69年度判字
      第124號判決】又，商標稍有不同，通常認為構成近似，
      但該差異部分影響商標整體印象或具有其他不同意義，而
      無混淆誤認之虞者，亦可輕易區分二者之不同處。二者實
      無構成近似商標，引致混淆誤信之虞。另，商品類似係指
      二個不同的商品，在功能、材料、產製者或其他因素上具
      有共同或關聯之處，如果標上相同或近似之商標，易使消
      費者誤認其為來自相同或雖不相同但有關聯之來源，則此
      二商品間即存在著類似關係，此亦為「混淆誤認之虞審查
      基準」所明定，謹先陳明。
    2.查原處分及訴願決定略以兩商標均有外文「BASSET」為由
      ，遽為認定兩商標構成近似，完全忽略其各自商標主體分
      別為「獵犬圖」與「玫瑰花圖」，此種粗略之審查認定方
      式，不僅有違整體觀察之商標審查原則，亦有害於原告經
      營系爭商標之苦心，著實無法令人信服。實際上，系爭商
      標之圖樣，係以個性活潑、溫厚、喜歡與人親近之短腳獵
      犬為創意來源，設計出造型可愛之幼獵犬圖作為圖樣主軸
      ，下方搭配字體較小之普通印刷體外文「BASSET」所共同
      組成之聯合式商標圖樣。在主要部分之構圖，原告特地選
      擇幼犬而非成犬，即欲藉由幼獵犬之旺盛精力期許其所產
      製之優良商品亦能創造無限商機與競爭力，足見原告對此
      商標之用心與重視。又，圖樣下方外文「BASSET」係源自
      法語「bas」「低」之意，中文譯意正為「短腳獵犬」，
      用以呼應上方獵犬圖，使商標圖樣更具整體性。反觀據爭
      商標之商標圖樣，則係以盛開玫瑰花為圖樣主體，下方搭
      配字型經過設計之外文「BASSET」所共同組成之聯合式商
      標圖樣。其中，「玫瑰圖」與下方外文「BASSET」意義上
      並無關聯。兩商標圖樣，以佔據比例與視覺效果而言，各
      自之主要部分顯係「獵犬圖」與「玫瑰圖」，二者不僅表
      彰意涵差異甚遠，外觀上更有南轅北轍之別，相關消費者
      一眼即可明辨箇中差異，絕不致有相互聯想、產生混淆之
      虞。又，兩商標之外文部分，系爭商標係為墨色、普通印
      刷字體；據爭商標則為經過設計、底部略成圓弧之特殊字
      體，字母「A」更以紅色斜體呈現，兩商標文字部分設計
      實大異其趣。以兩商標圖樣整體外觀、觀念各自有別，非
      為近似，要無引致相關消費者混淆誤認之虞，確無商標法
      第23條第1項第13款之適用。
    3.復查，參考被告93年5月1日訂定施行之「混淆誤認之虞」
      審查基準，在判斷有無混淆誤認之虞之參考因素一點，綜
      合國內外案例所提及之相關因素，整理出8大項，亦即以
      商標識別性之強弱、商標是否近似暨其近似之程度、商品
      /服務是否類似暨其類似之程度、先權利人多角化經營之
      情形、實際混淆誤認之情事、相關消費者對各商標熟悉之
      程度、系爭商標之申請人是否善意、其他混淆誤認之因素
      等因素來綜合判斷。其中，商標識別性位居首要因素，可
      見其於混淆誤認判斷上之重要性。查，原告前以與系爭商
      標圖樣完全相同之商標向被告申請指定使用於第18類、第
      24類及第25類，均獲被告核准註冊在案。另，原告亦以與
      系爭商標圖樣相同設計來源之圖樣作為商標圖樣，申請指
      定使用於第18類、第24類、第25類商品，亦獲被告核准註
      冊在案。顯見，被告顯認系爭商標圖樣已具商標識別性（
      特別顯著性），足使相關消費者認識其為表徵原告營業之
      標識，並能清楚辨別該商標係屬於不同產銷主體，確無與
      他人商標構成近似之虞，故分別准予該等商標註冊。雖商
      標審查以個案審查為原則，惟本諸同一審查原則與同一法
      理應作同一認定為妥。
    4.綜上所陳，以系爭商標予人寓目觀感鮮明清晰，其構圖意
      匠、設計筆法與據爭商標不同，且商標主體一為「獵犬圖
      」，一為「玫瑰花圖」，意涵差異甚遠，二者要無構成近
      似之嫌，此其一。原告前曾以與系爭商標相同或相似之商
      標圖樣申請指定於各類商品，均獲被告核准註冊在案，此
      其二。被告僅截取系爭商標圖樣一小部分遽為認定與據爭
      商標構成近似，有違整體觀察之商標審查原則，此其三。
      因之，本件誠無商標法第23條第1項第13款之適用餘地。
　(二)被告主張之理由：
  　1.按商標法第23條第1項第13款之規定意旨，係為避免因近
      似之結果有致相關消費者混淆誤認之虞而設，其適用應綜
      合考量兩商標是否相同或近似及商品或服務是否同一或類
      似，而有致相關消費者混淆誤認之虞。商標之近似，應本
      客觀事實，依異時異地隔離觀察及通體觀察為標準，以具
      有普通知識經驗之消費者，於購買時施以普通所用之注意
      ，有無混同誤認之虞判斷之。類似商品或服務，應依一般
      社會通念及市場交易情形，並參酌該商品/服務之原材料
      、用途/性質、功能/內容、產製者/提供者、行銷管道及
      場所或買受人/對象等各種相關因素判斷之。
    2.系爭商標圖樣與據爭商標圖樣相較，二者主要部分之外文
      均有相同之「BASSET」，僅後者「A」字母字體有些微差
      異，於異時異地隔離觀察，整體外觀及讀音，極易使具有
      普通知識經驗之消費者產生混同誤認之虞，應屬構成近似
      之商標，復均指定使用於內衣等同一或類似之商品，本件
      綜合考量兩商標之外文相同及指定使用於同一商品，且據
      爭商標權人並於台灣台中廣三SOGO一館5樓、德安百貨、
      香港知名商圈銅鑼灣及中國大陸廣州百貨大廈商務樓設置
      專櫃，廣泛行銷其商品，客觀上自有致相關消費者混淆誤
      認之虞。至原告訴稱系爭商標與據爭商標二者之主要部分
      分別為「獵犬圖」及「玫瑰圖」，在表彰意涵及外觀上迥
      然不同；又兩商標縱有相同之外文，惟系爭商標之外文係
      為墨色、普通印刷字體，而據爭商標之外文則經過設計，
      字母「A」更以斜體呈現，是兩商標外觀上予人寓目印象
      顯然有別，無致相關消費者混淆誤認之虞云云。經查，系
      爭商標，係由一卡通設計狗圖形與外文「BASSET」所組成
      ；而據爭商標，則係由玫瑰花圖形及外文「BASSET」所組
      成；兩商標之外文「BASSET」部分，予人寓目印象清晰明
      顯，僅據爭商標之外文字母「A」之設計略有差異，於交
      易唱呼之際，外觀及讀音上應屬構成近似。又系爭商標指
      定使用於各種男女服裝及童裝、內衣與內褲商品，而據爭
      商標指定使用於內衣、襯衫、西服、童裝、套裝、洋裝及
      運動裝等商品，二者所指定使用之商品均為衣服類之同一
      或類似商品。衡酌兩商標近似程度及指定使用商品相同或
      類似程度均甚高，客觀上難謂無使相關消費者產生兩商標
      之商品係來自同一來源之系列商品之聯想，而致混淆誤認
      之虞，應有首揭法條規定之適用。另所舉其已獲准註冊第
      0000000號「BASSET及圖」、第0000000號「BASSET及圖」
      及第979724號「帥星實業有限公司標章」等號商標指定使
      用於第18類、24類或第25類商品等諸例，核其商標圖樣或
      與本件系爭商標圖樣不同，或指定使用之商品與本件系爭
      商標所指定之商品不同類別，或為另案妥適問題，基於商
      標審查個案拘束原則，尚不得比附援引，執為有利論據，
      併予指明。
　(三)參加人主張之理由：與被告同。
　　理  由
一、本件原告經受合法通知，未於言詞辯論期日到場，核無行政
    訴訟法第218條準用民事訴訟法第386條各款所列情形，爰併
    準用民事訴訟法第385條第1項前段規定，依被告之聲請，由
    其一造辯論而為判決。
二、原告起訴主張：系爭商標予人寓目觀感鮮明清晰，其構圖意
    匠、設計筆法與據爭商標不同，且商標主體一為「獵犬圖」
    ，一為「玫瑰花圖」，意涵差異甚遠，二者要無構成近似之
    嫌，且原告前曾以與系爭商標相同或相似之商標圖樣申請指
    定於各類商品，均獲被告核准註冊在案，原處分僅截取系爭
    商標圖樣一小部分遽為認定與據爭商標構成近似，有違整體
    觀察之商標審查原則，為此訴請如聲明所示云云。
三、被告則以：系爭商標圖樣與據爭商標圖樣相較，二者主要部
    分之外文均有相同之「BASSET」，僅後者「A」字母字體有
    些微差異，於異時異地隔離觀察，整體外觀及讀音，極易使
    具有普通知識經驗之消費者產生混同誤認之虞，應屬構成近
    似之商標，復均指定使用於內衣等同一或類似之商品，衡酌
    兩商標近似程度及指定使用商品相同或類似程度均甚高，客
    觀上難謂無使相關消費者產生兩商標之商品係來自同一來源
    之系列商品之聯想，而致混淆誤認之虞，應有商標法第23條
    第1項第13款規定之適用等語置辯。
四、本件兩造及參加人對於事實概要欄所載之事實均不爭，對於
    系爭商標與據爭商標指定使用於同一或類似商品等情亦不爭
    ，有商標註冊申請書、商標核准審定書、商標註冊簿、據爭
    商標圖樣及原處分附於原處分卷可稽，堪認為真實。
五、按商標法第50條第1項規定：「商標之註冊違反第23條第1項
    或第59條第4項規定之情形者，利害關係人或審查人員得申
    請或提請商標專責機關評定其註冊。」第52條規定：「評定
    商標之註冊有無違法事由，依其註冊公告時之規定。」商標
    法第23條第1項第13款規定：「商標有下列情形之一者，不
    得註冊：十三、相同或近似於他人同一或類似商品或服務之
    註冊商標或申請在先之商標，有致相關消費者混淆誤認之虞
    者。但經該註冊商標或申請在先之商標所有人同意申請者，
    除二者之商標及指定使用之商品或服務均相同外，不在此限
    。」查系爭商標係於92年12月1日公告註冊，依上開之規定
    ，系爭商標之評定應適用92年11月28日修正公布施行之現行
    商標法，原處分援引並適用同法第23條第1項第13款並無訛
    誤，惟其於理由一、記載為應適用「91」年11月28日修正公
    布施行之商標法，顯係誤植，先予指明。而本件之爭執，在
    於系爭商標是否相同或近似於他人同一或類似商品或服務之
    註冊商標，有致相關消費者混淆誤認之虞？
六、經查：
  (一)按被告於74年10月2日修正發布之商標近似審查準則第1點規
    定：「商標在外觀、觀念或讀音方面有一近似者，即為近似
    之商標。」第5點規定：「衡酌商標在外觀或觀念上有無混
    同誤認之虞，應本客觀事實，按左列原則判斷之：(一)以具
    有普通知識經驗之商品購買者，施以普通所用之注意為標準
    。(二)商標之文字、圖形或記號，應異時異地隔離及通體觀
    察為標準。(三)商標以文字、圖形或記號為聯合式者，應就
    其各部分觀察，以構成主要之部分為標準。」查上開審查要
    點，於商標法92年11月28日施行後，並未隨修正前之商標法
    停止適用，直至93年4月28日始經修正發布（於同年5月1日
    起施行），是其於系爭商標之審定時（93年3月29日）仍屬
    有效之行政規則，且核上開規定與修正前母法第37條第12款
    及現行商標法第23條第1項第13款之規定均無違背，被告以
    之為審查依據，自值尊重。
  (二)查原處分以系爭商標圖樣，與據爭商標圖樣相較，二者主要
    部分之外文均有相同之「BASSET」，僅後者「A」字母字體
    有些微差異，於其時異地隔離觀察，整體外觀及讀音，極易
    使具有普通知識經驗之消費者產生混同誤認之虞，應屬構成
    近似之商標，復均指定使用於內衣等同一或類似之商品，本
    件綜合考量兩商標之外文相同及指定使用於同一商品，且據
    爭商標權人並於台灣台中廣三SOGO百貨一館5樓、德安百貨
    、香港知名商圈銅鑼灣及中國大陸廣州百貨大廈商務樓設置
    專櫃，廣泛行銷其商品，客觀上自有致相關消費者混淆誤認
    之虞。至系爭商標權人雖謂兩者圖形相去甚遠，消費者可明
    辨箇中差異，不致產生混淆之虞，惟查兩商標圖樣之文字部
    分予入印象深刻亦為商標圖樣具辨識功能之主要部分，是以
    幾乎相同之外文作為商標圖樣之一部分，易使消費者誤認二
    者係出自同一來源之一系列商標，系爭商標之註冊應有商標
    法第23條第1項第13款規定之情事，核係依前揭之說明而為
    審查，於法並無不合。
  (三)至原告之主張，均無可採，茲說明如下：
    1.由於商標最主要的功能在提供商品之購買者藉以區辨商品
      來源，因此，是否近似，即應以具有普通知識經驗之消費
      者，於購買時施以普通之注意為準。又商品性質的不同會
      影響其消費者的注意程度，例如就普通日常消費品而言，
      消費者的注意程度較低，對兩商標間之差異辨識較弱，容
      易產生近似之印象；反之，就專業性商品如藥品，或單價
      較高之商品而言，其消費者多為專業人士，或購買時會施
      以較高注意，對兩商標間之差異較能區辨，判斷近似的標
      準自然高於一般日常消費品之消費者。本件系爭商標與據
      爭商標均係使用於內衣等同一或類似之商品，此為兩造所
      不爭，核該內衣等商品係普通日常生活所用之消費品，其
      消費者多非專業人士，消費者的注意程度較低，對兩商標
      間之差異辨識較弱，容易產生近似之印象，是判斷近似的
      標準較低，原處分自應依此標準而為審查。
    2.查系爭商標圖樣與據爭商標圖樣相較，二者主要部分之外
      文均有相同之「BASSET」，僅後者「A」字母字體有些微
      差異，且均有一圖樣於該外文之上，於異時異地隔離觀察
      ，整體外觀及讀音，極易使具有普通知識經驗之消費者產
      生混同誤認之虞，應屬構成近似之商標，復均指定使用於
      內衣等同一或類似之商品，客觀上自有致相關消費者混淆
      誤認之虞。原告主張系爭商標與據爭商標二者之主要部分
      分別為「獵犬圖」及「玫瑰圖」，在表彰意涵及外觀上迥
      然不同云云，然查，系爭商標固如原告所言係由一卡通設
      計狗圖形與外文「BASSET」所組成，而據爭商標，則係由
      玫瑰花圖形及外文「BASSET」所組成，然而兩商標因均有
      顯著之僅有6個外文字母之「BASSET」部分，予人寓目印
      象清晰明顯，消費者於交易之際，不可能置該完全一樣之
      外文字不見，客觀上，對於非屬專業人士之消費者而言，
      對兩商標間之差異辨識較弱，容易產生兩商標之商品係來
      自同一來源之系列商品之聯想，而致混淆誤認之虞，是原
      處分認系爭商標有商標法第23條第1項第13款之情事，洵
      屬有據。
    3.再者，被告固於現行法施行後訂有「混淆誤認之虞」之審
      查基準，惟查該基準係於93年4月28日訂定發布，同年5月
      1日始予施行，已如前述，是被告於審查本件時自不及適
      用該審查基準，惟依原處分於理由二、闡述商標法第23條
      第1項第13款規定之意旨及理由三、之具體論述，核亦已
      就「混淆誤認之虞」所強調之商標識別性之強弱、商標是
      否近似暨其近似之程度、商品/服務是否類似暨其類似之
      程度、相關消費者對各商標熟悉之程度等混淆誤認之因素
      來綜合判斷，附予敘明。
七、綜上所述，原告之主張，均無可採，原處分以系爭商標有商
    標法第23條第1項第13款前段所稱「相同或近似於他人同一
    或類似商品或服務之註冊商標或申請在先之商標，有致相關
    消費者混淆誤認之虞者」不得註冊之違法事由，就審查人員
    之提請商標評定為系爭商標註冊應予撤銷之審定，認事用法
    ，均無違誤，訴願決定遞予維持，亦無不合，原告徒執前詞
    ，訴請如聲明所示，於法無據，應予駁回。
據上論結，本件原告之訴為無理由，爰依行政訴訟法第98條第3
項前段、第218條、民事訴訟法第385條第1項前段，判決如主文
。
中　　華　　民　　國　　94　　年　  10　　月　 13  　 日
                  第三庭審判長法  官　王　立　杰
                              法  官　黃　本　仁
                              法  官　王　碧　芳
上為正本係照原本作成。
如不服本判決，應於送達後20日內向本院提出上訴狀並表明上訴
理由，如於本判決宣示後送達前提起上訴者，應於判決送達後20
日內補提上訴理由書（須按他造人數附繕本）。
中　　華　　民　　國　　94　　年　  10　　月　 13  　 日
          　　　　  　　　　　書記官  葉  瑩  庭
